---
title: "Exemple chapitre 1"
author: "Aurélien Nicosia"
output: 
  github_document:
  keep_md: false
---

```{r setup, include=FALSE, warning=FALSE, message=FALSE}
knitr::opts_chunk$set(echo = TRUE, warning=FALSE, message=FALSE)
```

## Package R

```{r, echo=TRUE}
library(tidyverse) # environnement tidyverse
library(oce) # conversion UTM vers longitute/latitude
library(circular) # statistiques directionnelles
library(survival) # modèle de régression logistique conditionnel
library(momentuHMM) # HMM
library(mixR) # Modèle de mélange
```


## Exemple 1: Sentiers de bisons

```{r example-1, echo=TRUE}
bison <- read.delim("data/bison_complet4.txt")
bison$id <- as.factor(bison$VAR3)
L <- 13 # bison à afficher
bison <- bison %>% group_by(id) %>%
  mutate(nb_step = length(x)) %>% ungroup

nb_step.unique <- unique(bison$nb_step)

conversion <-  utm2lonlat(bison$x, bison$y, zone = 13)

bison$latitude <-  conversion$latitude
bison$longitude <- conversion$longitude

bison.plot <-
  bison %>%  filter(nb_step %in% nb_step.unique[order(nb_step.unique, decreasing = TRUE)[1:L]])

p <-
  ggplot(data = bison.plot, aes(x = longitude, y = latitude, fill = id)) +
  geom_path(aes(col = id), alpha = 1) +
  ylab("lattitude") +
  xlab("longitude") +
  ggtitle("Trajectoires des bisons") +
  theme_bw()
p

```

## Exemple 1.1: Sentier de bison le plus long
```{r example-1.1, echo=TRUE}

L <- 1 # bison à afficher

bison.plot <-
  bison %>%  filter(nb_step %in% nb_step.unique[order(nb_step.unique, decreasing = TRUE)[1:L]])

p <-
  ggplot(data = bison.plot, aes(x = longitude, y = latitude)) +
geom_path(alpha = 1, arrow = arrow()) + xlab("lattitude") +
  ylab("longitude") + ggtitle("Trajectoire la plus longue") + geom_point(
    data = head(bison.plot, 1),
    colour = "green",
    size = 0.5
  ) +
  geom_point(data = tail(bison.plot, 1),
             colour = "blue",
             size = 0.5) +
  theme_bw()
p

```

## Exemple 1.2: Statistique descriptive du trajet le plus long

```{r example-1.2, echo=TRUE}

y <- numeric(length(bison.plot$x))
for (i in (2:length(bison.plot$x))) {
  y[i - 1] <-
    atan2(bison.plot$y[i] - bison.plot$y[i - 1], bison.plot$x[i] - bison.plot$x[i -
                                                                                  1])
}
y <- as.circular(y)
sum <- summary(y)
sum

plot(y,
     stack = TRUE,
     cex = 0.7,
     tcl.text = 0.2)
rose.diag(
  y,
  bins = 30,
  col = "grey",
  cex = 0.7,
  prop = 1.8,
  add = TRUE,
  tcl.text = 0.2
)
arrows(
  x0 = 0,
  y0 = 0,
  x1 = sum[8] * cos(sum[5]),
  y1 = sum[8] * sin(sum[5]),
  col = 'red',
  lty = 1
)



```

## Exemple 1.3: Estimation von Mises sur le sentier le plus long

```{r example-1.3, echo=TRUE}


fit <- mle.vonmises(x = y)
print(fit)
A1(fit$kappa) / sum[8]

plot(
  y,
  stack = TRUE,
  cex = 0.7,
  tcl.text = 0.2,
  ylim = c(0, 2),
  xlim = c(-1.5, 0.2)
)
ff <- function(x)
  dvonmises(x, mu = fit$mu, kappa = fit$kappa)
curve.circular(
  ff,
  join = TRUE,
  add = TRUE,
  xlim = c(-1.5, 0.2),
  ylim = c(0, 2),
  tcl.text = 0.2,
  cex = 0.7,
  col = "red"
)

```


## Exemple 1.4: Régression angulaire sur les sentiers de bisons

```{r}
source("Scripts/angular regression final.R")

bison.regression <-
    bison.plot %>%
    group_by(id) %>%
    mutate(y.dir =atan2(y-lag(y,1), x-lag(x,1)),
           y.prec = lag(y.dir, 1), y.prec2 = lag(y.dir, 2)) %>%
     rename(
    x.meadow = bearing2targetmead,
    z.meadow = dist2targetmead,
    x.gap = bearing2gap,
    z.gap = dist2gap
    )

fit <- consensus(formula = y.dir ~ y.prec + y.prec2 + x.meadow + x.meadow:log(z.meadow) +x.gap + x.gap:log(z.gap), data = bison.regression)
print(fit)


fit2 <- update(fit, ~ . - x.gap:log(z.gap))
print(fit2)


```

## Exemple 2.1: Application du SSF sur la trajectoire du bison

```{r}

dat <- read_csv("data/1051complet.csv")

# initialization parameter of the EM algorithm with a one
# state model

fit <- coxph(Surv(Times, Cote) ~ meadow + eau + strata(idstrate), data = dat, 
  x = TRUE)
fit
```
## Exemple 2.2: Application de l'équivalence des modèles sur la trajectoire du bison

```{r}

fit <- coxph(Surv(Times, Cote) ~ meadow + eau + cos.persis + dist.neg + dist.log + strata(idstrate), data = dat, 
  x = TRUE)
fit

```

## Exemple 3: Estimation d'un modèle caché sur la distance parcouru d'un caribou

```{r}
# load dataset
jeu <-  read.csv("data/caribou.txt", sep="") 
head(jeu)

jeu$index = 1:dim(jeu)[1]

ggplot(data = jeu, aes( x = index,y = d))+
  geom_point()+
  theme_bw()+
  ylab("Distance de déplacement (km)")+
  xlab("Observations")

## Modèle de mélange ---

library(mixR)
mod = mixfit(jeu$d*100, family = 'gamma', ncomp = 2)
mod


## HMM

# Création de positions dans l'espace 

position<- matrix(NA, nrow = nrow(jeu)+1, ncol = 2)
position[1,] <- c(0,0)

for (i in 2:(nrow(jeu)+1)){
  position[i,] <- position[i-1,] + jeu[i,]$d*c(cos(jeu[i,]$y),sin(jeu[i,]$y))
}

position <- as.data.frame(position)

# merge dataset

dat <- cbind(position[-1,]) 


# prep data

d <- prepData(dat ,coordNames=c("V1","V2") ,
              type = "LL" )

d = d %>% mutate( ID = "Caribou 1")


## fit HMM
nbStates <- 2
stepDist <- "gamma" # step distribution


# initial parameter for distance
stepPar <- c(17,238,15,276) 





m <- fitHMM(data=d,
            nbStates=nbStates,
            dist=list(step=stepDist),
            Par0=list(step=stepPar),
            stateNames = c( "Encampé","Exploratoire"))
m

```

## Exemple 3.1 Décolde des états cachés sur la distance parcourues d'un caribou

```{r}

## graphique de distance en fonction de probabilité smoothé

new_data = cbind(d,stateProbs(m))

new_data$`Numéro d'observation` = 1:dim(new_data)[1]
new_data$état = ifelse(new_data$Encampé>0.5, "État 1", "État 2")

ggplot(data = new_data,aes( x = `Numéro d'observation`, y = Encampé))+
  geom_point(aes(color = état))+
  geom_line(alpha = 0.2)+
  theme_bw()+
  ylab("Probabilité d'être dans l'état 1")


ggplot(data = new_data,aes( x = `Numéro d'observation`, y = step, color = Encampé))+
  geom_point()+
  theme_bw()+
  scale_color_gradient(low = "darkblue", high = "darkred",
                       breaks = c(0, 0.25, 0.5, 0.75, 1),
                       labels = c("0", "0.25", "0.5", "0.75", "1")) +
  ylab("Distance de déplacement")+
  labs(color = "Probabilité d'être dans l'état 1")+
  theme(legend.position = "bottom")


```

